臺灣高等法院刑事判決
108年度上易字第1982號
上  訴  人  臺灣新北地方檢察署檢察官
上  訴  人  
即  被  告  劉青旻  


選任辯護人  林富貴律師  
上列上訴人等因被告違反性騷擾防治法案件，不服臺灣新北地方
法院107年度易字第947號，中華民國108年8月15日所為之第一審
判決（起訴案號：臺灣新北地方檢察署107年度偵字第19512號）
，提起上訴，本院判決如下：
    主  文
上訴駁回。
乙○○緩刑貳年，緩刑期間付保護管束，並不得直接或間接對Ａ女
為騷擾、跟蹤或其他非必要之聯絡行為，且不得洩露本案相關內
容於第三人。
    事  實
一、乙○○為交通部臺灣鐵路管理局機務段段長，為代號3661甲 1
    07019號（真實姓名年籍詳卷，下稱Ａ女）成年女子之上司。
    乙○○竟意圖性騷擾，於民國107年5月4日12時55分許，在新
    北市板橋區臺鐵板橋站月台，邀約Ａ女比鄰坐在候車椅上，
    趁Ａ女與其談話而不及防備之際，徒手伸入Ａ女牛仔褲後褲縫
    觸摸Ａ女臀部得逞。
二、案經Ａ女訴由內政部警政署鐵路警察局臺北分局報告臺灣新
    北地方檢察署檢察官偵查起訴。
    理  由
壹、程序之證據能力部分
一、按被告以外之人於審判外之言詞或書面陳述，除法律有規定
    者外，不得作為證據。又被告以外之人於審判外之陳述，雖
    不符合同法第159條之1至第159條之4之規定，但經當事人於
    審判程序同意作為證據，法院審酌該言詞陳述或書面陳述作
    成時之情況，認為適當者，亦得為證據；當事人、代理人或
    辯護人於法院調查證據時，知有第159條第1項不得為證據之
    情形，而未於言詞辯論終結前聲明異議者，視為有前項之同
    意。刑事訴訟法第159條第1項及第159條之5分別定有明文。
    本件檢察官、上訴人即被告乙○○及其選任辯護人，於言詞辯
    論終結前，就本件卷內被告以外之人於審判外之陳述，於本
    院審理時均表示不爭執（見本院卷第103至第104頁），經本
    院審酌該等證據之作成情況，核無違法取證或其他瑕疵，認
    均適為本案認定事實之依據，依刑事訴訟法第159條之5規定
    ，均有證據能力。
二、又本件認定事實引用之卷內其餘非供述證據（詳後述），並
    無證據證明係公務員違背法定程序取得，依同法第158條之4
    規定反面解釋，均有證據能力。
貳、實體部分
一、認定事實所憑之證據及理由：
（一）被告提起上訴後，對於上揭在臺鐵板橋站月台對告訴人Ａ
      女為性騷擾之行為，已於本院準備程序及審理時坦承不諱
      （見本院卷第102頁、第172頁），而前揭事實，業經證人
      Ａ女於偵訊及原審證述其被害經過情節在卷（見偵查卷第1
      1頁至第16頁、第43頁至第45頁，原審卷第253頁至第263
      頁），核與原審勘驗之監視器畫面，即：
      ⑴檔案0000000000space：
        ①於12：55：58擷圖附件一圖18至21顯示：
          Ａ女左手伸至左側身後；
        ②於12：56：02擷圖附件一圖22至23顯示：
          Ａ女上身前傾左手在身後，被告左手被Ａ女遮擋；
        ③於12：56：04擷圖附件一圖24至圖26顯示：
          Ａ女突然站起，雙手在身後腰部整理衣服；
        ④於12：56：07擷圖附件一圖27顯示：
          Ａ女坐下，左手仍在身後；
        ⑤於12：56：11擷圖附件一圖31至34顯示：
          Ａ女雙手伸至身後整理衣服（見原審卷第108頁至第1
          09頁、第125頁至第133頁）。
      ⑵檔案0000000000space：
        ①於12：56：00擷圖附件二圖6顯示：
          Ａ女上身前傾，雙手伸到身後；
        ②於12：56：01擷圖附件二圖7至9顯示：
          Ａ女雙手持續在身後動作；
        ③於12：56：03擷圖附件二圖10顯示：
          Ａ女突然站起，雙手在身後腰部整理衣服；
        ④於12：56：05擷圖附件二圖11顯示：
          Ａ女站立雙手在身後整理衣服，被告左手向Ａ女方向
          伸去；
        ⑤於12：56：06擷圖附件二圖12顯示：
          Ａ女站立雙手在身後整理衣服，被告收回左手；
        ⑥於12：56：07擷圖附件二圖13顯示：
          Ａ女雙手在身後在原座位坐下（見原審卷第111、169
          至173頁）
      之內容相吻合，有上開原審勘驗筆錄及監視器光碟擷圖在
      卷足憑。是Ａ女所為之指述顯與事實相符，堪以採信。
（二）又被告於偵查及原審時固不否認係Ａ女之上司，曾於上開
      時、地與Ａ女同坐在候車椅之情，然否認有何性騷擾之犯
      行，辯稱：當時我發現Ａ女服裝不整，出於好意提醒Ａ女，
      後來我只是做協助Ａ女將衣擺拉起之動作，沒有觸碰Ａ女云
      云。惟查：前揭事實業據Ａ女於原審到庭證述綦詳（見原
      審卷第253頁至第263頁），衡情Ａ女於原審係以證人身分
      經過具結作證，擔保其所言為真實，實無陷害被告刻意虛
      構事實甘冒偽證罪之理，況被告係Ａ女之上司，二人並無
      仇恨及嫌隙，此涉及被告與Ａ女之隱私，Ａ女亦無虛捏不堪
      之受害情節，誣指被告入罪之動機與必要，足見Ａ女證述
      之情節應非虛構。參以上開經原審勘驗之監視器畫面檔案
      ，足認Ａ女確有突然站起身並不斷地用手放置後方及整理
      衣服之事實。按一般社會經驗法則，Ａ女既係被告之下屬
      ，其與被告談話之際，理應會注意談話禮節，何以Ａ女會
      有突然站起之舉止，互核Ａ女於原審之證詞，堪認被告於
      上揭時、地有突然觸碰Ａ女之臀部，致Ａ女驚嚇而站起之情
      ，益徵被告有為性騷擾之事實。雖證人蔡瀅綺於原審證稱
      ：Ａ女沒有跟我抱怨過跟被告外出後發生異狀的情況，也
      沒有討論工作壓力很大等語（見原審卷第245頁至第247頁
      ），證人吳佳恬於原審證述：我與Ａ女在同辦公室期間，Ａ
      女沒有向我抱怨、哭訴遭到被告性騷擾等語（見原審卷第
      249頁），惟Ａ女於原審亦曾證稱：當時任職未滿一年，尚
      未取得正式公務員之資格，需要這份工作等語，自難以Ａ
      女事後未向同事述說此事，認其指述有何瑕疪。另關於Ａ
      女曾於工作期間昏倒之情，固有交通部臺灣鐵路管理局臺
      北機務段員工關懷紀錄單影本附卷可參（見原審卷第191
      頁），又Ａ女之職務由臺北機務段總務股調檢查股後，再
      調臺北電務段乙情，有交通部臺灣鐵路管理局107年8月23
      日鐵人二字第1070032750號函及交通部臺灣鐵路管理局臺
      北機務段任免人員通知書附卷可稽（見原審卷第193頁、
      第195頁），惟吳佳恬於原審曾證稱：股室間的調動除了
      經過人事主任外，要段長同意，但只要主任安排好就可以
      等語（見原審卷第250頁），互核上開情詞，則縱使Ａ女確
      實有身體不適及職務調動之情形，然其欲職務調動主要仍
      須主任的安排，是辯護人於原審為被告辯稱：Ａ女應係為
      獲取較輕鬆的工作才構陷被告等詞，容有誤會。
（三）綜上所述，本件事證已臻明確，被告之上開犯行，洵堪認
      定，應予依法論科。
二、論罪：
（一）按性騷擾防治法第25條所規定之「性騷擾」，係指帶有性
      暗示之動作，具有調戲之含意，讓人有不舒服之感覺，行
      為人具有性暗示而調戲被害人之意，以滿足調戲對方之目
      的，屬性騷擾之犯意（最高法院96年度台上字第6736號判
      決同此意旨）。衡酌一般正常社交禮儀，女性身體部位本
      非他人所得任意碰觸，被告趁Ａ女不及抗拒之際，故意於
      上開時、地，突然徒手伸入Ａ女牛仔褲後褲縫觸摸Ａ女臀部
      之偷襲式、短暫性不當觸摸行為，確有讓Ａ女感覺不舒服
      及調戲Ａ女之意，已該當前揭性騷擾罪之構成要件無訛。
（二）核被告對Ａ女所為，係犯性騷擾防治法第25條第1項之意圖
      性騷擾，乘人不及抗拒而為觸摸其臀部之行為罪。
三、原審以被告之罪證明確，適用性騷擾防治法第25條第1項及
    刑法第11條前段、第41條第1項前段規定，並審酌被告雖無
    犯罪之前科紀錄，其為逞一己私慾，未尊重他人對於身體之
    自主權利，乘Ａ女不及抗拒之際，藉機手伸入Ａ女牛仔褲後褲
    縫觸摸Ａ女之臀部，造成Ａ女心理恐慌、嫌惡及不安全感，所
    為實不可取；暨參酌被告於偵查及原審否認犯行，且未與Ａ
    女達成和解，或獲得Ａ女之原諒等一切情狀（此部分於本院
    審理期間已經坦承犯行並和解，詳後述）；兼衡被告之犯罪
    動機、目的、手段及生活狀況等一切情狀，量處有期徒刑四
    月，並諭知易科罰金之折算標準。核其認事用法，並無違誤
    ，量刑亦稱妥適。檢察官上訴主張被告於偵查及原審審理中
    均飾詞狡辯，拒不認罪，不但未與Ａ女和解，甚至指控Ａ女係
    為獲取較輕鬆之工作才構陷被告，對Ａ女造成二度傷害，毫
    無悔意並態度惡劣，原判決僅判處有期徒刑四月，顯屬過輕
    云云，然原審判決關於科刑之部分，已審酌檢察官上訴所指
    被告犯罪動機惡劣暨其於原審未坦承之態度，並無公訴人所
    指量刑過輕之情形，況被告其後已與Ａ女達成和解；被告上
    訴意旨原否認犯罪，於本院審理中固已與Ａ女達成和解，然
    考量其遲至本院始願意認罪，過程中已造成Ａ女一定程度之
    傷害，其上訴亦無理由。從而檢察官與被告之上訴均應予駁
    回。
四、查被告未曾因故意犯罪受有期徒刑以上刑之宣告，有本院被
    告前案紀錄表一份在卷可憑，本院審酌被告因一時失慮致罹
    刑章，且其於本院審理期間已與Ａ女達成和解，並表示誠心
    致歉，承諾不再以任何方式聯絡騷擾Ａ女或透露相關案件內
    容，此有辯護人於108年11月26所具刑事答辯狀暨所附和解
    書等件在卷可憑（見本院卷第141頁、第149頁至第150頁、
    第161頁），Ａ女亦同意法院在被告認罪後給予被告緩刑之宣
    告（見本院卷第149-1頁），本院認被告經此偵、審教訓，
    應知警惕而無再犯之虞，前揭所宣示之刑，以暫不執行為適
    當，爰依刑法第74條第1項第1款規定，宣告緩刑二年，以勵
    自新。本院復斟酌被告之行為，已對Ａ女造成心理壓力，為
    期被告於緩刑期間內，深知戒惕，並從中記取教訓，以導正
    其法治觀念，並維護Ａ女之安全，使之免於恐懼，爰依刑法
    第74條第2項第7款、第93條第1項第2款規定，於緩刑期間付
    保護管束，並命被告於緩刑期間內不得直接或間接對Ａ女為
    騷擾、跟蹤或其他非必要之聯絡行為，亦不得洩露本案相關
    內容於第三人。被告於本案緩刑期間若違反上開所定負擔情
    節重大，足認原宣告之緩刑難收其預期效果，而有執行刑罰
    之必要，依刑法第75條之1第1項第4款規定，得撤銷其緩刑
    之宣告，附此敘明。
據上論斷，應依刑事訴訟法第368條，刑法第74條第1項第1款、
第2項第7款、第93條第1項第2款，判決如主文。
本案經檢察官羅松芳到庭執行職務。
中    華    民    國    109    年    2    月    19    日
                  刑事第二十庭  審判長法  官  王復生
                                      法  官  張紹省
                                      法  官  遲中慧
以上正本證明與原本無異。
不得上訴。
                                      書記官  鄭巧青
中    華    民    國    109   年    2     月    19    日
附錄本案論罪科刑法條全文：
性騷擾防治法第25條
Ⅰ  意圖性騷擾，乘人不及抗拒而為親吻、擁抱或觸摸其臀部、
    胸部或其他身體隱私處之行為者，處二年以下有期徒刑、拘
    役或科或併科新臺幣十萬元以下罰金。
Ⅱ  前項之罪，須告訴乃論。